臺灣臺北地方法院刑事判決　　　　　　　　　　　　八十九年度交簡上字第九五號
　　上　訴　人　臺灣臺北地方法院檢察署檢察官
　　被　　　告　乙○○
右列上訴人因過失傷害案件，不服本院新店簡易庭八十九年店交簡字第一三號，中華
民國八十九年五月二十五日第一審刑事簡易判決（聲請簡易判決處刑案號：臺灣臺北
地方法院檢察署八十八年度偵字第二五一二一號），提起上訴，本院管轄之第二審合
議庭判決如左：
    主      文
原判決撤銷。
乙○○因過失傷害人，處拘役柒拾日，如易科罰金，以參佰元折算壹日。
    事      實
一、乙○○無考領汽車駕駛執照，仍於民國八十八年八月十一日下午二時許，駕駛車
    牌號碼Ｑ六–六六二二號自用小客車附載陳盈如，沿北宜公路由臺北往宜蘭方向
    行駛，迨其途經該公路二十七點八公里前之一處彎道，明知該路段最高速限為時
    速四十公里，且因行駛彎道，更應謹慎駕駛，而依當時情形，又無不能注意之情
    事，竟疏未注意仍以高達時速七十公里之速度高速行駛，於過彎時突然減速致汽
    車失控呈蛇行，而駛入對向車道內，適有由甲○○駕駛車牌號碼ＩＷ–○八九二
    號廂型車附載戊○○、丁○○、己○○、丙○○等人由宜蘭往臺北方向行經該處
    ，兩車因煞避不及而相撞，致甲○○受有胸部挫傷之傷害，戊○○受有頭部外傷
    、胸部挫傷等傷害，丁○○受有左側股骨骨幹粉碎性骨折及多處挫傷等傷害，己○○受有右側肱骨近端粉碎性骨骨折、左腳第一、二、三趾指甲脫落、多處挫傷
    等傷害，丙○○受有左膝深層撕裂傷口及脛骨皮質碎片骨折髕骨韌帶局部撕裂等
    傷害。嗣警方據報前往現場處理時，乙○○因受傷昏迷，迨送醫救治後清醒後始
    接受警察詢問，而知上情。
二、案經甲○○、戊○○、丁○○、己○○、丙○○訴由臺北縣警察局新店分局報請
    臺灣臺北地方法院檢察署檢察官偵查聲請簡易判決處刑。
    理      由
一、右揭犯罪事實，業據被告乙○○於警訊、偵查及審理時坦承不諱，並經告訴人甲○○、戊○○、丁○○、己○○、丙○○分別於警訊及偵審中指訴綦詳，且有證
    人陳盈如於警訊及偵查中證述屬實，又有交通部公路局新竹區監理所桃園監理站
    九十年三月二十三日（九○）竹監桃字第○九八二九號函、交通事故調查報告表
    、臺北縣警察局新店分局碧山派出所處理車禍案件現場草圖、現場及車損照片、
    天主教耕莘醫院出具之甲○○、戊○○、丁○○、己○○、丙○○之診斷證明書
    附卷可稽。按行車速度，應依標誌之規定，道路交通安全規則第九十三條第一項
    定有明文。依前開道路交通事故調查報告表所載當日天候係陰、日間自然光線、
    視距良好，路況係乾燥、無缺陷、無障礙物之柏油路面，並無使被告不能注意之
    情事，詎被告竟疏未注意上揭規定而肇禍，其應負過失罪責甚明。而本件車禍致
    使告訴人甲○○受有胸部挫傷之傷害，戊○○受有頭部外傷、胸部挫傷等傷害，
    丁○○受有左側股骨骨幹粉碎性骨折及多處挫傷等傷害，己○○受有右側肱骨近
    端粉碎性骨骨折、左腳第一、二、三趾指甲脫落、多處挫傷等傷害，丙○○受有
    左膝深層撕裂傷口及脛骨皮質碎片骨折髕骨韌帶局部撕裂等傷害，已如前述，是
    被告之過失犯行與告訴人甲○○、戊○○、丁○○、己○○、丙○○所受之傷害
    間，顯有相當因果關係。綜上，足認被告自白與事實相符，罪證明確，犯行洵堪
    認定。
二、核被告所為，係犯刑法第二百八十四條第一項前段過失傷害罪。又被告以一過失
    行為侵害五個身體法益，觸犯五個過失傷害罪名，為想像競合犯，依刑法第五十
    五條規定，應從一情節較重者處斷。本件檢察官上訴意旨認告訴人練長久、丁○○、丙○○前揭所受傷害，均為毀敗一肢以上之機能，屬過失傷害致重傷罪，而
    被告係無駕駛執照駕車致人受傷，應予加重處罰等語。按稱重傷者，謂毀敗一肢
    以上之機能，刑法第十條第四項第四款定有明文。又刑法第十條第四項第四款所
    稱毀敗一肢以上之機能，係指肢體因傷害之結果完全喪失其效用者而言，初不以
    驗斷時之狀況如何為標準，如經過相當之診治而能回復原狀，或雖不能回復原狀
    而僅祇減衰其效用者，仍不得謂為該款之重傷；刑法第十條第四項第四款所謂毀
    敗一肢以上之機能，係指一肢以上之機能完全喪失其效用而言，若臂骨雖經折斷
    ，但醫治結果仍能舉動而僅不能照常者，祇可認為減衰機能，要與毀敗全肢之機
    能有別，最高法院二十八年上字第一○九八號、三十年上字第四四五號分別著有
    判例可資參照。查告訴人丁○○、乙○○所受之傷害，均不致有毀敗一肢以上之
    機能，業有天主教耕莘醫院病歷摘錄表附卷可參，而告訴人練長久所受之傷害雖
    經同院出具之病歷摘錄單上記載「其傷勢應屬重大且不能治療或難治療之傷害」
    等語，惟訊之告訴人練長久於審理時則陳稱：換置人工關節後有時使力不穩、寫
    字等動作不順暢等語，亦顯見其手臂之機能並未完全喪失，是告訴人等之傷勢，
    均難謂係重傷害，檢察官據此而提起本件上訴，容有誤會。原審依被告在偵查中
    之自白及現存證據，已足認定其犯罪事實，經檢察官之聲請，不經通常審判程序
    ，逕以簡易判決處刑，依刑法第二百八十四條第一項前段、第五十五條、第四十
    一條、罰金罰鍰提高標準條例第一條前段、第二條等規定，並審酌被告犯罪後之
    一切情狀，量處拘役五十日，如易科罰金，以三百元折算一日，固非無見，惟被
    告無汽車駕駛執照而駕車，因而致人受傷，應依道路交通管理處罰條例第八十六
    條第一項規定，就過失傷害罪，加重其刑至二分之一，原審漏未審酌，即有未洽
    。又被告犯罪後，刑法第四十一條已於九十年一月十日修正，犯最重本刑五年以
    下有期徒刑之罪，而受六個月以下有期徒刑或拘役之宣告，因身體、教育、職業
    、家庭或其他正當事由，以執行顯有困難者，得以一元以上三元以下折算一日，
    易科罰金，並於同年一月十二日生效，比較新舊法之結果，以新法有利於被告，
    依刑法第二條第一項前段之規定，自應適用新法，諭知易科罰金之折算標準，原
    審未及比較，即難謂無違誤，原審適用法律既有可議之處，自應將原審判決撤銷
    ，並自為判決。爰審酌被告智識程度、過失程度、犯罪對被害人所生損害及犯罪
    後態度等一切情狀，量處如主文第二項所示之刑，並如前所述依刑法第二條第一
    項前段規定，適用修正後刑法第四十一條第一項前段，諭知易科罰金之折算標準
    ，以資懲儆。
據上論斷，應依刑事訴訟法第四百五十五條之一第一項、第三項、第三百六十九條第
一項前段、第二百九十九條第一項前段，刑法第二條第一項前段、第二百八十四條第
一項前段、第五十五條、第四十一條第一項前段，道路交通管理處罰條例第八十六條
第一項，罰金罰鍰提高標準條例第一條前段、第二條，判決如主文。
本案經檢察官黃東焄到庭執行職務
中      華      民      國    九十一    年      八      月     十二     日
                                      臺灣臺北地方法院交通法庭
                                          審判長法  官  劉壽嵩
                                                法  官  劉嶽承
                                                法  官  張江澤
右正本證明與原本無異。
本判決不得上訴。
                                                書記官  石幸代
中      華      民      國    九十一    年      八      月     十四     日
